臺灣高等法院刑事判決
110年度上訴字第1431號
上  訴  人  
即  被  告  游鈺民

上列上訴人因毒品危害防制條例案件，不服臺灣新北地方法院10
9年度審訴字第2412號，中華民國110年1月25日第一審判決（起
訴案號：臺灣新北地方檢察署109年度偵字第23121號），提起上
訴，本院判決如下：
    主  文
上訴駁回。
    事實及理由
一、本院審理結果，認原審以上訴人即被告游鈺民（下稱被告）
    違反毒品危害防制條例第11條第4 項之持有第二級毒品純質
    淨重20公克以上罪，構成累犯，處有期徒刑8月，扣案之第
    二級毒品甲基安非他命15包（純質淨重貳佰玖拾貳點貳陸公
    克）併同外包裝均沒收銷燬，認事用法及量刑均無不當，應
    予維持，並引用附件原判決記載之犯罪事實、證據及理由。
二、被告上訴意旨略以：請求考量被告坦承犯罪，需在家陪伴母
    親，即被告之學歷、智識程度、身心狀況等，依刑法第59條
    酌減量刑，予以易科罰金，給被告改過自新機會等語。經查
    ：
  ㈠刑法第59條規定之酌量減輕其刑，必須犯罪另有特殊之原因
    與環境，在客觀上足以引起一般同情，認為即使予以宣告法
    定最低度刑，猶嫌過重者，始有其適用。被告持有毒品，雖
    未流出市面，即為警查獲，然其明知毒品輕則戕害施用者個
    人身心健康，重則使施用者傾家蕩產、甚而破壞社會治安，
    竟無視於此，仍予持有，且所持有之毒品淨重高達292.26公
    克，戕害人體身心健康及危害社會之程度非微，在客觀上實
    無可取足憐之處，難認有何情輕法重，在客觀上足以引起一
    般同情而顯可憫恕之處，自無適用刑法第59條規定酌減其刑
    之餘地。
　㈡關於刑之量定，係屬法院得依職權裁量之事項，於具體個案
    ，倘科刑時，既業以行為人之責任為基礎，並審酌刑法第57
    條各款所列情狀，而其所量得之刑，未逾越法律所規定之範
    圍（即裁量權行使之外部性界限），客觀上亦無違反比例、
    公平及罪刑相當原則者（即裁量權行使之內部性界限），即
    不得任憑己意指摘為違法。原判決於其理由欄已載敘其量刑
    之理由，核已斟酌刑法第57條各款所列情狀，且在法定刑度
    之內，於法並無不合。況毒品危害防制條例第11條第4項之
    罪，法定刑為「6月以上5年以下有期徒刑，得併科新臺幣70
    萬元以下罰金」，原審適用刑法第47條第1項規定加重其刑
    後，審酌被告專科肄業之教育程度、生活狀況、素行、犯罪
    動機、目的、手段、持有毒品數量及期間等一切情狀，量處
    有期徒刑8月，僅略高於法定最低度刑，難謂有何失之過重
    。且所處有期徒刑8月，既已逾6月，即無從易科罰金。至於
    被告所稱罹患精神疾病，惟未提出罹患疾病之診斷證明，且
    未說明與量刑有何關聯性，被告以此請求給予得易科罰金之
    刑，顯屬無稽。
　㈢綜上所述，前揭上訴意旨，無非係對原審裁量職權之適法行
    使，徒憑己見，指摘原審量刑過重，自不足採，被告上訴為
    無理由，應予駁回。　　　
三、被告經合法傳喚，無正當理由不到庭，爰不待其陳述逕行判
    決。
據上論斷，應依刑事訴訟法第373條、第368條、第371條，判決
如主文。
本案經檢察官劉異海到庭執行職務。
中　　華　　民　　國　　110 　年　　10　　月　　20　　日
                  刑事第十二庭  審判長法　官  陳如玲
                                      法　官  蔡如惠
                                      法　官  廖建瑜
以上正本證明與原本無異。
如不服本判決，應於收受送達後20日內向本院提出上訴書狀，其
未敘述上訴之理由者並得於提起上訴後20日內向本院補提理由書
（均須按他造當事人之人數附繕本）「切勿逕送上級法院」。
                                      書記官  俞妙樺
中　　華　　民　　國　　110 　年　　10　　月　　20　　日
附件
臺灣新北地方法院刑事判決　　　　　 109年度審訴字第2412號
公　訴　人　臺灣新北地方檢察署檢察官
被　　　告　游鈺民
上列被告因違反毒品危害防制條例案件，經檢察官提起公訴（10
9 年度偵字第23121 號），被告於準備程序中就被訴事實為有罪
之陳述，經本院合議庭裁定改以簡式審判程序審理，判決如下：
    主  文
游鈺民持有第二級毒品純質淨重二十公克以上，累犯，處有期徒
刑捌月。扣案之第二級毒品甲基安非他命拾伍包（純質淨重貳佰
玖拾貳點貳陸公克）併同外包裝拾伍只均沒收銷燬。
    事實及理由
一、游鈺民明知甲基安非他命係毒品危害防制條例第2 條第2 項
    所列管之第二級毒品，非經許可不得持有，竟基於持有第二
    級毒品純質淨重20公克以上之犯意，於民國109 年5 月25日
    8、9時許，在新北市板橋區復興街附近，以新臺幣15萬元之
    代價，向真實年籍姓名不詳、自稱「李伯瀚」之成年人購入
    第二級毒品甲基安非他命15包而持有之。嗣於109 年5 月26
    日3 時許，游鈺民駕駛車牌號碼000-0000號自用小客車搭載
    林進華、王亞慧（上開2 人另為不起訴處分），行經新北市
    ○○區○○路0 段000 號前，為警攔查，經警徵得同意後進
    行搜索而扣得第二級毒品甲基安非他命15包（合計純質淨重
    292.26公克）、安非他命吸食器1 組、分裝勺1 支、分裝袋
    74個、電子磅秤1 台，因而查悉上情。
二、證據：
  ㈠被告游鈺民於警詢、偵查與本院準備程序及審理時之自白。
  ㈡新北市政府警察局板橋分局搜索扣押筆錄、扣押物品目錄表
    、現場及扣案物品照片。
  ㈢內政部警政署刑事警察局109 年7 月2日刑鑑字第000000000
    7 號鑑定書。
  ㈣新北市政府警察局板橋分局刑案現場勘察報告。
三、論罪科刑：
  ㈠核被告所為，係犯毒品危害防制條例第11條第4 項之持有第
    二級毒品純質淨重20公克以上罪。
  ㈡被告前因①竊盜案件，經本院以100 年度易字第122 號判決
    判處有期徒刑8 月、7 月、2 月，經臺灣高等法院以100 年
    度上易字第1491號判決駁回上訴確定；②毒品案件，經本院
    以100 年度簡字第4855號判決判處有期徒刑3 月確定，上開
    ①②罪，嗣經臺灣高等法院以101 年度聲字第596 號裁定應
    執行有期徒刑1 年2 月確定（下稱甲執行刑）；③毒品案件
    ，經本院以100 年度簡字第8850號判決判處有期徒刑4 月確
    定；④槍砲案件，經本院以101 年度訴字第328 號判決判處
    有期徒刑3 年2 月確定；⑤毒品案件，經本院以101 年度簡
    字第292 號判決判處有期徒刑4 月，再經最高法院以101 年
    度台非字第199 號判決撤銷改判處有期徒刑3 月；⑥毒品案
    件，經本院分別以101 年度簡字第1206號判決判處有期徒刑
    5 月，再經本院以101 年度簡上字第268 號判決撤銷改判處
    有期徒刑4 月；⑦毒品案件，經本院以101 年度訴字第1887
    號判決判處有期徒刑6 月，上開③至⑦各罪，嗣經本院以10
    2 年度聲字第1271號裁定應執行有期徒刑4 年1 月確定（下
    稱乙執行刑），經與甲執行刑接續執行後，於102 年10月23
    日假釋出監並付保護管束，於104 年7 月14日縮刑期滿執行
    完畢等情，有臺灣高等法院被告前案紀錄表附卷可參，其受
    徒刑之執行完畢後，5 年以內故意再犯本案有期徒刑以上之
    罪，依司法院釋字第775 號解釋所示，為避免發生罪刑不相
    當之情形，法院就該個案依該解釋意旨，裁量是否加重最低
    本刑；考量被告上開構成累犯之犯罪紀錄，與本案持有毒品
    犯行之犯罪類型部分相同，足見被告對刑罰之反應力薄弱，
    認適用刑法第47條累犯加重之規定並無罪刑不相當之情事，
    爰依刑法第47條第1 項規定，加重其刑。
  ㈢復按毒品危害防制條例第17條第1 項之「供出毒品來源，因
    而查獲」，係指被告翔實供出毒品來源之具體事證，因而使
    有偵查（或調查）犯罪職權之公務員知悉而對之發動偵查（
    或調查），並因而查獲者而言（最高法院102 年度台上字第
    1219號刑事判決意旨參照）。經查：被告於警詢、偵查中均
    供稱；持有之第二級毒品甲基安非他命來自真實年籍姓名不
    詳、自稱「李伯瀚」之成年人等語，惟因線索不足，並未查
    獲上游乙節，有本院公務電話紀錄表附卷可參，是迄今查無
    檢、警因被告供述，而查獲毒品來源正犯或共犯之相關紀錄
    ，則此部分無從依上開規定減輕其刑，附此說明。
  ㈣爰審酌被告無視毒品對國人身心健康及社會秩序可能造成之
    危害，持有純質淨重達292.26公克之第二級毒品甲基安非他
    命，極易滋生其他犯罪，所為應予非難，惟其犯後坦承犯行
    ，態度尚佳，兼其個人戶籍資料註記五專前三年肄業之教育
    程度、生活狀況、素行、犯罪動機、目的、手段、持有毒品
    數量及期間等一切情狀，量處如主文所示之刑。
四、扣案之白色晶體15包，合計純質淨重292.26公克，經送驗後
    均檢出第二級毒品甲基安非他命成分，此有內政部警政署刑
    事警察局109 年7 月2 日刑鑑字第0000000007號鑑定書在卷
    可考，均應依毒品危害防制條例第18條第1 項前段之規定，
    宣告沒收銷燬；而直接用以盛裝上揭毒品之包裝袋15只，以
    現今所採行之鑑驗方式仍會殘留微量毒品而無法將之完全析
    離，亦應依毒品危害防制條例第18條第1 項前段規定併同宣
    告沒收銷燬；至鑑定用罄部分，業已滅失，不另宣告沒收銷
    燬。又其餘扣案物品與本案無關，故不予宣告沒收。
據上論斷，應依刑事訴訟法第273 條之1 第1 項、第299 條第1
項前段，判決如主文。
本案經檢察官林佳慧偵查起訴，由檢察官黃明絹到庭執行職務。
中    華    民    國   110    年    1     月    25    日
                  刑事第二十三庭  法  官  龔書安
上列正本證明與原本無異。
如不服本判決，應於判決送達後20日內敘明上訴理由，向本院提
出上訴狀（應附繕本），上訴於臺灣高等法院。其未敘述上訴理
由者，應於上訴期間屆滿後20日內向本院補提理由書「切勿逕送
上級法院」。
                                  書記官  陳孝貞
中    華    民    國   110    年    1     月    25    日
附錄本案論罪科刑法條全文：
毒品危害防制條例第11條
持有第一級毒品者，處3 年以下有期徒刑、拘役或新臺幣30萬元
以下罰金。
持有第二級毒品者，處2 年以下有期徒刑、拘役或新臺幣20萬元
以下罰金。
持有第一級毒品純質淨重十公克以上者，處1 年以上7 年以下有
期徒刑，得併科新臺幣1 百萬元以下罰金。
持有第二級毒品純質淨重二十公克以上者，處6 月以上5 年以下
有期徒刑，得併科新臺幣70萬元以下罰金。
持有第三級毒品純質淨重五公克以上者，處2 年以下有期徒刑，
得併科新臺幣20萬元以下罰金。
持有第四級毒品純質淨重五公克以上者，處1 年以下有期徒刑，
得併科新臺幣10萬元以下罰金。
持有專供製造或施用第一級、第二級毒品之器具者，處1 年以下
有期徒刑、拘役或新臺幣10萬元以下罰金。